最　高　行　政　法　院　判　決
                                       100年度判字第14號
上  訴  人　百世欣興業股份有限公司
代　表　人　林燕芬
被 上訴 人　財政部臺北關稅局
代　表　人　翁鈴江
上列當事人間虛報進口貨物產地事件，上訴人對於中華民國98年
4月16日臺北高等行政法院97年度訴字第2921號判決，提起上訴
，本院判決如下：
　　主  文
上訴駁回。
上訴審訴訟費用由上訴人負擔。
　　理  由
一、上訴人於民國96年7月13日委由閎隆國際有限公司向被上訴
    人報運自香港進口日本產製CAPACITOR C1608Y5V0J475ZT TDK
    貨物1批（進口報單號碼：第CX/96/071/67127號）；經查驗
    結果，實到貨物為MULTILAYER CERAMIC CHIP CAPACITOR C1
    608Y5V0J475ZT TDK，產地為中國大陸，且屬尚未經經濟部公
    告准許輸入之大陸物品，認上訴人涉有虛報進口貨物產地，
    逃避管制之行為，乃依海關緝私條例第37條第3項規定轉據
    同條例第36條第1項、第3項規定，處貨價1倍之罰鍰計新臺
    幣（下同）296,981元，併沒入貨物。上訴人不服，申請復
    查，未獲變更，提起訴願，亦遭駁回，遂提起本件行政訴訟
    。
二、上訴人起訴主張：被上訴人僅就系爭貨物上標有「MADE IN
    CHINA」之產地標示，逕行認定系爭貨物為中國大陸產製，
    對上訴人所提廈門TDK有限公司出具之證明文件不予採信，
    且未作出合理說明，顯違行政程序法第36條之規定。另系爭
    貨物之稅則編號8532.24.00.00-3，自97年1月1日起已公告
    開放准許輸入大陸物品中，本件無須專案輸入許可文件之申
    請，上訴人亦未虛報貨名，不涉及逃避管制，應得適用財政
    部97年11月3日臺財關字第09705505100號函等語，求為判決
    訴願決定、復查決定及原處分均撤銷。
三、被上訴人則以：系爭貨物於查獲時，貨上標有「MADE IN CH
    INA」之產地標示，並經上訴人委任之報關業者陪驗人員簽
    認查驗結果，系爭貨物核屬大陸產製，足堪認定。上訴人雖
    取得廈門TDK有限公司出具之「聯絡函」，惟無法取得日本
    TDK集團之證明文件，亦未能提供足以動搖原處分之其他事
    證，被上訴人裁處，自屬適法。另公告開放與取得專案輸入
    許可證之情形不同，事後公告開放屬事實變更，不影響上訴
    人進口當時未開放大陸進口之狀態等語，資為抗辯，求為判
    決駁回上訴人之訴。
四、原審斟酌全辯論意旨及調查證據之結果，以：
(一)上訴人於96年7月13日向被上訴人報運自香港進口日本產製
    系爭CAPACITOR C1608Y5V0J475ZT TDK貨物1批，惟系爭貨物
    經查驗結果，實到貨物為MULTILAYER CERAMIC CHIP CAPACI
    TOR C1608Y5V0J475ZT TDK，貨上標有「MADE IN CHINA」之
    產地標示，並經上訴人委任之報關業者陪驗人員簽認查驗之
    結果，認定系爭貨物係中國大陸產製。上訴人雖提出廈門TD
    K有限公司出具之「聯絡函」，主張系爭貨物係日本產製云
    云；惟廈門TDK有限公司位於中國大陸，並非日本TDK本公司
    ，且上訴人自承無法取得日本TDK集團之證明文件，上訴人
    既未能提出系爭貨物確係日本產製之積極反證，被上訴人核
    認系爭貨物產地為中國大陸，即無不合。上訴人雖主張被上
    訴人未審酌有利上訴人之事證云云。惟上訴人並未提出系爭
    貨物從日本運到大陸廈門之運輸資料，且未提出系爭貨物有
    關加工程度相關細節之事證資料，其主張系爭貨物為日本產
    製，核不足採。
(二)依財政部發布97年11月3日臺財關字第09705505100號令：「
    ……三、海關緝獲廠商違章進口非屬『懲治走私條例』之管
    制物品，於本令發布時處分尚未確定之案件，自本令發布之
    日起6個月內，如能取得專案輸入許可文件者，可免認涉屬
    逃避管制。……」，受行政處分之進口商，須自該釋令發布
    之日起6個月內，取得專案輸入許可文件，始可免認涉屬逃
    避管制。系爭貨物事後雖經主管機關公告為開放准許輸入之
    大陸物品，惟其後事實態樣之變更，核屬事實之變更，而非
    法律之變更；且依前開財政部釋令，得免認涉屬逃避管制者
    ，係以一定期限取得專案輸入許可文件者為限，上訴人未於
    所定期限內取得系爭貨物之專案輸入許可文件，則其主張依
    該財政部釋令上訴人進口系爭貨物已不涉逃避管制云云，核
    非有據，亦不足採。從而，被上訴人以上訴人涉有虛報進口
    貨物產地，逃避管制之違章行為，所為罰鍰296,981元，及
    沒入貨物之處分，於法並無違誤，復查及訴願決定遞予維持
    ，亦無不合，因將原決定及原處分均予維持，駁回上訴人之
    訴。
五、本院查：
(一)按行為時臺灣地區與大陸地區貿易許可辦法第7條第1項規定
    ：「大陸地區物品，除下列各款規定外，不得輸入臺灣地區
    ：一、主管機關公告准許輸入項目及其條件之物品。二、古
    物、宗教文物、民族藝術品、民俗文物、藝術品、文化資產
    維修材料及文教活動所需之少量物品。三、自用之研究或開
    發用樣品。四、依大陸地區產業技術引進許可辦法規定准許
    輸入之物品。五、供學校、研究機構及動物園用之動物。六
    、保稅工廠輸入供加工外銷之原物料與零組件，及供重整後
    全數外銷之物品。七、加工出口區及科學工業園區廠商輸入
    供加工外銷之原物料與零組件，及供重整後全數外銷之物品
    。八、醫療用中藥材。九、行政院新聞局許可之出版品、電
    影片、錄影節目及廣播電視節目。一○、財政部核定並經海
    關公告准許入境旅客攜帶入境之物品。一一、船員及航空器
    服務人員依規定攜帶入境之物品。一二、兩岸海上漁事糾紛
    和解賠償之漁獲物。一三、其他經主管機關專案核准之物品
    。」次按海關緝私條例第3條、第37條、第38條、第39條及
    第53條所稱之「管制」包括「臺灣地區與大陸地區貿易許可
    辦法規定不得輸入之大陸物品」在內，亦經財政部84年6月
    17日臺財關第841724542號函釋示在案，而上開函釋核與海
    關緝私條例規定之精神相符，自得予以援用。是進口非屬「
    臺灣地區與大陸地區貿易許可辦法」第7條規定准許輸入之
    大陸地區物品者，構成進口禁止輸入之物品而涉及逃避管制
    之行為，自無疑義。復按「報運貨物進口而有下列情事之一
    者，得視情節輕重，處以……：一、虛報所運貨物之名稱、
    數量或重量。二、虛報所運貨物之品質、價值或規格。三、
    繳驗偽造、變造或不實之發票或憑證。四、其他違法行為。
    」；「有前2項情事之一而涉及逃避管制者，依前條第1項及
    第3項之規定論處。」；「私運貨物進口、出口或經營私運
    貨物者，處貨價1倍至3倍之罰鍰。」；「前2項私運貨物沒
    入之。」，分別為行為時海關緝私條例第37條第1項、第3項
    、第36條第1項、第3項所明定。
(二)復按證據之取捨與當事人所希冀者不同，致其事實之認定亦
    異於該當事人之主張者，不得謂為原判決有違背法令之情形
    。又證據之證明力如何或如何調查事實，事實審法院有衡情
    斟酌之權，苟已斟酌全辯論意旨及調查證據之結果，而未違
    背論理法則或經驗法則，自不得遽指為違法。而所謂判決不
    備理由係指判決全然未記載理由，或雖有判決理由，但其所
    載理由不明瞭或不完備，不足使人知其主文所由成立之依據
    而言。本件原審本於職權調查證據後，認定上訴人報運自香
    港進口日本產製CAPACITOR C1608Y5V0J475ZT TDK貨物，實
    到貨物為MULTILAYER CERAMIC CHIP CAPACITOR C1608Y5V0J
    475ZT TDK，產地為中國大陸，且非屬經濟部開放准許輸入
    之大陸物品，確有虛報貨物產地，逃避管制情事，進而以被
    上訴人依上開規定處上訴人貨價1倍之罰鍰，併沒入貨物，
    並無違誤為由，維持原處分及訴願決定，業已在判決理由欄
    詳敘其採證之依據及得心證之理由，經核尚無違證據法則、
    論理法則與經驗法則，亦無判決理由不備之違法。上訴人就
    原審取捨證據、認定事實之職權行使，指摘其為不當，自無
    可採。
(三)上訴意旨及被上訴人答辯雖稱：系爭來貨（報單號碼：CX/9
    6/071/67127）業由經濟部依據「經濟部協助查明大陸物品
    輸入條件作業要點」協助查明，認定本件系爭來貨符合專案
    核准輸入條件，依財政部97年11月3日臺財關字第097055051
    00號令第3項及財政部98年3月11日臺財關字第09805005470
    號令第1、3項規定，應免認涉屬逃避管制論處云云。惟按是
    否為許可輸入大陸物品項目，係依臺灣地區與大陸地區人民
    關係條例第35條第3項規定授權訂定之臺灣地區與大陸地區
    貿易許可辦法第7條第1項之規定，關於授權公告內容變更，
    因該公告之本身，僅在補充法律構成要件之事實內容，並無
    處罰之具體規定，究非處罰法律，該項補充規範之內容，縱
    有變更或廢止，對其行為時之法律構成要件及處罰之價值判
    斷，並不生影響。準此，授權公告內容變更，僅能認係事實
    變更，而非屬處罰法律之變更或廢止之範疇，仍應依行為時
    公告內容填補之事實以適用法律。主管機關將原公告之管制
    物品變更為非管制或專案核准進口，乃行政上為適應當時社
    會環境需要所為事實上之變更，並非處罰法律有所變更，並
    無從新從輕原則之適用，自不得據為免予處罰之依據，是無
    論公告內容如何變更或專案核准進口，其效力僅及於以後之
    行為，並無溯及既往而使公告或專案核准以前之逃避管制行
    為受何影響。財政部前揭函釋，與上開法律意函相違，自不
    得適用。是上訴人上開主張，並不足資為有利之認定，委非
    可採。
(四)綜上所述，上訴人對於業經原判決詳予論述不採之事由再予
    爭執，核無足採。原審斟酌全辯論意旨及調查證據之結果，
    以原處分及訴願決定均無違誤，因將其均予維持，駁回上訴
    人之訴，核無違誤。上訴論旨，仍執前詞，指摘原判決違誤
    ，求予廢棄，難認有理由，應予駁回。
六、據上論結，本件上訴為無理由。依行政訴訟法第255條第1項
    、第98條第1項前段，判決如主文。
中　　華　　民　　國　　100　 年　　1　　 月　　13　　日
                    最高行政法院第四庭
                        審判長法官　黃　璽　君
                              法官　林  茂  權
                              法官　楊　惠　欽
                              法官　吳　東　都
                              法官　陳　金　圍

以  上  正  本  證  明  與  原  本  無  異
中　　華　　民　　國　　100　 年　　1　　 月　　13　　日
　　　　　　　　　　　　　　　書記官　彭　秀　玲